【裁判字號】    98,消債更,107
【裁判日期】    980507
【裁判案由】    更生事件
【裁判全文】
臺灣臺中地方法院民事裁定           98年度消債更字第107號
    聲  請  人
    即  債務人  甲○○
上列聲請人與債權人台灣土地銀行股份有限公司、合作金庫商業
銀行股份有限公司、台北富邦商業銀行股份有限公司、國泰世華
商業銀行股份有限公司、荷商荷蘭銀行股份有限公司台北分公司
、渣打國際商業銀行股份有限公司、香港商香港上海豐銀行股
份有限公司、遠東國際商業銀行股份有限公司、元大商業銀行股
份有限公司、大眾商業銀行股份有限公司、玉山商業銀行股份有
限公司間消費者債務清理條例事件，債務人聲請更生，本院裁定
如下：
    主    文
債務人更生之聲請駁回。
聲請費用由債務人負擔。
    理    由
一、按債務人與金融機構協商成立者，不得聲請更生或清算，但
    因不可歸責於己之事由，致履行顯有重大困難者，不在此限
    ；本條例施行前，債務人依金融主管機關協調成立之中華民
    國銀行公會會員辦理消費金融案件無擔保債務協商機制與金
    融機構成立之協商，準用前項之規定，消費者債務清理條例
    第151條第5項、第 6項分別定有明文。又聲請更生或清算不
    合程式或不備其他要件者，法院應以裁定駁回之，但其情形
    可以補正者，法院應定期間先命補正；又債務人經法院通知
    ，無正當理由而不到場，或到場而不為真實之陳述，或拒絕
    提出關係文件或為財產變動狀況之報告，更生之聲請應駁回
    之復為同條例第8條、第46條第3款所明定。又更生制度之立
    法目的在使債務人於不能清償債務或有不能清償之虞時，透
    過此一制度，使全體債權人獲得公平之受償，並予債務人在
    經濟上有更生之機會，防止社會經濟發生混亂，並非使債務
    人恣意消費所造成之債務，任意轉嫁予債權人負擔。
二、本件聲請人即債務人聲請意旨略以：因聲請人之財產及收入
    不足以清償債務，前曾於95年 6月20日依照中華民國銀行公
    會會員辦理消費金融案件無擔保債務協商機制與金融機構成
    立協商，自95年7月起，分120期，利率5.5%，且每月10日清
    償新台幣 3萬6294元（其中渣打商業銀行股份有限公司、玉
    山商業銀行股份有限公司未納入協商），惟因聲請人每月薪
    資僅約2萬5000元，在扣除自己生活必要費用1萬6738元後，
    實無法依協商條件履行，於96年 8月起毀諾，故聲請人無力
    繼續履行原協商條件，顯係因非可歸責於己之事由致履行有
    重大困難，爰請求准予裁定開始更生生活等語。
三、查債務人陳報之無擔保債務總額為 338萬7959元，又據其陳
    報之每月必要生活支出 1萬6738元，其固定收入為擔任媬姆
    之工作每月 2萬5000元。惟查：債務人於本件更生聲請前，
    於95年 6月20日已與金融機構協商成立等情，此有債權銀行
    提出之協議書（自95年7月起，分120期利率5.5%，每月清償
    3萬6294元） 、無擔保債務還款計劃附卷可稽，而債務人於
    本院98年5月6日訊問時，雖自陳其依上開協議書、無擔保債
    務還款計劃所約定還款金額履行至96年7月，自96年8月起毀
    諾（繳了13期），惟依債務人所提出附卷之存摺影本，於96
    年6月至97年月6月，每月均有多筆現金存款、無摺存款、跨
    行轉入之存款，分別逐月合計為 8萬5000元、11萬元、12萬
    、6萬5000元、9萬元、5萬元、9萬、6萬6000元、2萬6100元
    、2萬元、4萬6000元，共計76萬8100元（平均每月 5萬9084
    元），依此債務人陳稱其每月收入僅有 2萬5000元，即有陳
    述不實，是聲請人確有隱匿財產之事實，矧債務人於96年 7
    月即毀諾未依協議書清償款項，惟債務人在該月有11萬元之
    收入，已然足以清償協議書所訂應清償之款項 3萬6294元，
    且尚有 7萬3706元之餘額。如是，債務人所主張之事實，尚
    難認係具有不可歸責於己之事由，致履行上開協議內容顯有
    重大困難之證明，且債務人到場亦不為真實之陳述。
四、次查，依債權人所提出之債務消費明細觀之，債務人之消費
    多為名佳美精緻生活館（金額多自1萬8000元至9萬9040元，
    債務人陳稱係大部分購買SKΠ）、新光三越百貨（最大單筆
    金額18萬7650元，債務人陳稱係購買SKΠ）、中友百貨（約
    59筆，最大單筆金額 5萬元）、廣三崇光百貨（約17筆）、
    遠百企業公司（債務人陳稱係購買SKΠ）、飲食消費｛川前
    屋飲食店、百津燒肉、大將日本料理（ 1萬9160元）｝、預
    借現金、代償、信用貸款、歡樂年華卡拉OK（ 3萬元）、豪
    邁服飾店（ 7萬2000元，債務人陳稱係批衣服來賣）、緯緻
    資訊（1萬8000元）、新隆威通訊（2萬6000元）、家樂福（
    2萬1194元、 9萬4640元、8萬2080元，債務人陳稱係購買化
    粧品）、GUCCI（8400元）、中台灣綜合商場（ 1萬元、2萬
    9554元、2萬0080元、5萬元，債務人陳稱係批東西來賣）、
    台利科技公司（12萬元、 3萬4600元、15萬4000元，債務人
    陳稱係批軟體來賣）、98-北屯行（2萬9800元）等非屬日常
    生活必要之支出，是債務人依消費者債務清理條例更生之規
    定，欲將其恣意消費或自己營利之成本所造成之債務，任意
    轉嫁予債權人負擔，揆諸前引說明亦與本條例之立法目的有
    違，其請求亦屬欠缺權利保護之必要。
五、是本件債務人聲請更生，既違背消費者債務清理條例第151
    條、第46條第3款之規定，且上開欠缺又屬無從補正，而消
    費態樣又屬欠缺權利保護之必要，依上說明，自應駁回其更
    生之聲請，爰裁定如主文。
六、依消費者債務清理條例第8條、第46條第3款、民事訴訟法第
    95條、第78條裁定如主文。
中    華    民    國    98    年    5     月    7     日
                  民事庭法  官   顏世傑
右為正本係照原本作成。
如不服本裁定，應於裁定送達後10日內，以書狀向本院提出抗告
，並繳納抗告費新臺幣1000元。
中    華    民    國    98    年    5     月    7     日
                        書記官   葉家顯


司法院資訊處製作；財團法人民間司法改革基金會備份。
